臺灣臺北地方法院民事裁定　　　　　 100年度消債更字第53號
聲　請　人
即債務人　　雅靜吉娃斯原名劉.
代　理　人　胡鳳嬌律師
上列聲請人聲請消費者債務清理更生事件，本院裁定如下：
    主  文
聲請駁回。
聲請費用由聲請人負擔。
    理  由
一、按債務人不能清償債務或有不能清償之虞者，得依消費者債
    務清理條例（下稱消債條例）所定更生或清算程序，清理其
    債務；聲請更生或清算不合程式或不備其他要件者，法院應
    以裁定駁回之，但其情形可以補正者，法院應定期間先命補
    正；債務人對於金融機構因消費借貸、自用住宅借款、信用
    卡或現金卡契約而負債務，在聲請更生或清算前，應提出債
    權人清冊，以書面向最大債權金融機構請求協商債務清償方
    案，並表明共同協商之意旨，消債條例第3條、第8條及第15
    1 條第1項分別定有明文。該條例採重建型之更生程序及清
    算型之清算程序雙軌制，立法目的在於兼顧債務人及債權人
    雙方之利益，利用此兩種程序妥適調整債務人、債權人及其
    他利害關係人間之權利義務關係，使陷入經濟困境之債務人
    得以清理債務，同時亦保障債權人得獲公平受償，並謀求消
    費者經濟生活之更生機會。而揆諸其所定前置協商程序之意
    旨，在使金融機構與債務人間，得利用法院程序外解決之協
    商機制，就特定種類之債務清理事務為迅速、有效之自主性
    解決。就此程序之進行，有賴當事人間本於誠信之協力配合
    ，以形成債務清理之共識，並藉由法院之事後核可，賦予協
    商內容作為執行名義之正當性。苟債務人為直接進入更生程
    序，而於進行前置協商程序時，消極未盡相關協商義務，或
    實際上並無成立協商之真意，遂於前置協商程序時故意使協
    商破裂，則雖有債務協商不成立之形式，然藉由脫法方式致
    此結果，難謂債務人有進行債務清理之誠意可言。
二、本件聲請意旨略以：其有不能清償債務之情事，前於民國10
    0年4月6日提出債權人清冊，以書面向最大債權金融機構即
    大眾商業銀行股份有限公司（下稱大眾銀行）請求共同協商
    債務清償方案，惟因聲請人每月僅能負擔新臺幣（下同）40
    00元，無法接受大眾商銀所提每期即每月還款6300元之協商
    方案，致協商於同年5月17日不成立，又其無擔保或無優先
    權之債務總額未逾1200萬元，復未經法院裁定開始清算程序
    或宣告破產，爰依法提出本件更生之聲請等語。
三、經查：
  （一）聲請人於聲請更生前曾以書面向最大債權金融機構即大
        眾銀行請求協商，然其因「協商意願低落」致未能成立
        協商，有前置協商不成立通知書在卷可稽，經本院函詢
        大眾銀行之結果，據該行具狀略以：債務人個人信用貸
        款於99年8月初貸36萬元，申請貸款時月收入估約3萬50
        00元，然債務人卻於100年4月8日申請前置協商，稱僅
        打臨工每月收入遽降為1萬5000元（外加租金補助3600
        元），協商過程中無奈債務人不予接受本行所開之任何
        還款條件，本行甚至給予180期，利率0％，每月月繳6
        仟餘元之協商條件，無奈債務人仍不接受，堅持僅要申
        請更生清算，因債務人律師告知債務人不需與銀行協商
        ，故要求本行開立前置協商不成立通知書，觀債務人並
        無協商誠意，於100年5月17日因協商意願低落而協商不
        成立等語，有大眾銀行於100年5月30日出具之民事陳報
        狀在卷可佐，可見聲請人協商不成立之原因確為協商意
        願低落所致，揆諸消債條例所訂前置協商程序之立法精
        神，乃為使金融機構與債務人利用法院程序外解決之協
        商機制，自主性解決債務，大眾銀行既已提供最長分期
        、最低利率之協商方案俾利聲請人清理債務，聲請人自
        應本於誠信積極協商，而非一味堅持循更生清算程序，
        致雙方協商不成立，實難認其有何參與協商之誠意。
  （二）依聲請人所提出財產及收支狀況說明書之記載，其每月
        必要生活支出為1萬4400元（含房屋6000元、全家膳食
        8000元、勞健保400元），然其中膳食支出8000元部分
        既為全家生活之伙食費用，自應由聲請人與其配偶林星
        佑各依經濟能力分擔之（民法第1003條之1第1項規定參
        照），觀諸其配偶林星佑於100年1月至5月間之平均每
        月薪資為2萬3620元【計算式：（2萬7604元+2萬6187元
        +2萬2577元+2萬7577元+1萬4157元）÷5個月=2萬3620
        元，元以下四捨五入】，每月尚有臺北市政府社會局津
        貼5800元，合計2萬9420元，其經濟能力並未低於聲請
        人，至少應分擔全家膳食支出之2分之1方為合理，故聲
        請人之每月必要生活支出至多為1萬400元（含房屋租金
        6000元、膳食費用4000元、勞健保繳納400元）。
  （三）又聲請人於100年4月間向大眾銀行申請前置協商時，所
        提財產及收支狀況說明書中載明其每月收入僅有幫傭打
        工所得之1萬5000元及租金補助3600元，然除租金補助
        部分有聲請人提出之存摺明細為憑外，其餘尚乏依據，
        而依聲請人98年度綜合所得稅各類所得資料清單、存摺
        明細及大眾銀行信用貸款申請書所示，其98年度所得總
        額共11萬4859元，99年1月至3月之薪資所得共5萬6881
        元，99年5月間至100年1月8日止，經營「瑤瑤小吃店（
        瑤瑤麵食館）」之平均月營收約3萬元，共24萬元，依
        此計算，聲請人之每月平均所得約1萬7156元【計算式
        ：（11萬4859元+5萬6881元+24萬元）÷24個月=1萬715
        6元，元以下四捨五入】，加上每月租金補助3600元，
        其每月平均收入共約2萬756元【計算式：1萬7156元+36
        00元=2萬756元】，扣除每月至多為1萬400元之必要生
        活支出後，尚餘1萬355元可供清償債務，並非不能清償
        債務或有不能清償債務之虞，惟聲請人仍堅持每月僅還
        款4000元，難認已盡清理債務之最大誠意。是以，聲請
        人不願接受最大債權金融機構大眾銀行所提出可能清償
        債務之方式，其參與協商之誠意顯有不足，應認未確實
        踐行前置協商程序。
四、綜上所述，聲請人既非無清償債務之能力，其拒不接受最大
    債權金融機構大眾銀行所提還款條件致協商不成立，難認主
    觀上已盡清理債務之誠意，應屬消極未盡相關協商義務，難
    謂已踐履消債條例第151條規定之前置協商程序，且上開欠
    缺又屬無從補正，依前開說明，自應駁回其更生之聲請，爰
    裁定如主文。
中    華    民    國   100    年    6     月    21    日
                  民事第二庭    法  官  鍾素鳳
上為正本係照原本作成。
如不服本裁定，應於裁定送達後10日內，以書狀向本院提出抗告
，並繳納抗告費新臺幣1千元。
中    華    民    國   100    年    6     月    21    日
                                書記官  林玗倩